【裁判字號】    90,自,341
【裁判日期】    901016
【裁判案由】    侵占
【裁判全文】
臺灣板橋地方法院刑事判決                            九十年度自字第三四一號
    自  訴  人  甲○○
    被      告  乙○○
右列被告因侵占案件，經自訴人提起自訴，本院判決如左：
    主  文
乙○○無罪。
    理  由
一、自訴意旨略以：被告乙○○（原名翁文聖）於民國（下同）八十八年十月二日在
    臺北縣蘆洲市○○路二四八號向自訴人租用車號ＤＳ－六五三一號自用小客車，
    約定租期自八十八年十月二日起至同年月四日止計二日。詎被告租得該車後一去
    不回，經自訴人多次催討還車，均未獲置理，因認被告顯有變易持有為所有之不
    法意圖，涉犯刑法侵占罪嫌。
二、按犯罪事實應依證據認定之，無證據不得推定其犯罪事實；又不能證明被告犯罪
    者，應諭知無罪之判決；刑事訴訟法第一百五十四條、第三百零一條第一項分別
    定有明文。又犯罪事實之認定，應憑真實之證據，倘證據是否真實尚欠明確，自
    難以擬制推測之方法，為其判斷之基礎；而認定犯罪事實之證據係指足以認定被
    告確有犯罪行為之積極證據而言，該項證據自須適合於被告犯罪事實之認定，始
    得採為斷罪資料，最高法院五十三年著有臺上字第六五六號、二十九年上字第三
    一０五號判例。且刑事訴訟上證明之資料，無論其為直接或間接證據，均須達於
    通常一般之人均不致有所懷疑，而得確信其為真實之程度，始得據為有罪之認定
    ，若其關於被告是否犯罪之證明未能達此程度，而有合理懷疑之存在，致使無從
    形成有罪之確信，根據「罪證有疑，利於被告」之證據法則，即不得遽為不利被
    告之認定，亦有最高法院七十六年度臺上字第四九八六號判例可稽。其以情況證
    據（即間接證據）斷罪時，尤須基於該證據在直接關係上所可證明之他項情況事
    實，本乎推理作用足以確證被告有罪，方為合法，不得徒憑主觀上之推想，將一
    般經驗上有利被告之其他合理情況逕予排除，此觀諸最高法院三十二年上字第六
    十七號判例意旨亦甚彰明。且告訴人之告訴，係以使被告受刑事訴追為目的，是
    其陳述是否與事實相符，仍應調查其他證據以資審認，最高法院五十二年臺上字
    第一三○○號判例明揭此旨。
三、訊據被告乙○○固坦承於八十八年十月二日在臺北縣蘆洲市○○路二四八號，向
    自訴人承租登記於自訴人之配偶黃淑婉名下之車號ＤＳ－六五三一號自用小客車
    ，原租期是八十八年十月二日至四日左右，後來改為包月制，每月租金新臺幣五
    萬元，每月月初或月中，以匯款方式給付等情，惟其堅決否認有何侵占車輛不還
    之犯行，辯稱：渠因承作土木工程，因工程需要而租車運送，渠陸續都有付車租
    ，雖自九十年二、三月起無法每月付清租金，但一直付租至九十年八月份，渠在
    九十年八月間打電話通知自訴人將在九十年十月初將車輛返還伊，絕無侵占車輛
    之犯行等語（詳參本院九十年十月二日審判筆錄）。經查，被告於八十八年十月
    二日向自訴人承租登記於自訴人之妻黃淑婉名下之車號ＤＳ－六五三一號自用小
    客車，有租賃契約書、本票、自訴人身分證、裕隆汽車製造股份有限公司電子計
    算機開立專用汽車出廠與貨物稅完稅證明、汽車新領牌照登記書影本各一件在卷
    可稽，堪信被告確曾向自訴人承租系爭車輛使用。自訴人雖於本院調查時指訴：
    被告自八十九年十月開始未付車租云云（詳參本院九十年九月十二日訊問筆錄）
    ；然自訴人亦供承：被告自八十九年十月間開始未付分文車租，直至九十年八月
    間又匯給自訴人一萬元，同月伊至被告店裡，由被告交付一萬五千元租金，且自
    八十九年十月至九十年八月期間，被告陸續匯款一、二次，金額是一萬元至三萬
    左右，且被告在這段期間內，有與自訴人聯絡還車之事等語（詳參本院九十年十
    月二日審判筆錄）。因此，被告自租車後，車租按期給付長達至少一年；且在被
    告未能每月清償車租後，猶與自訴人聯絡返還車輛之事，並陸續給付部分車租；
    又自訴人尚能覓得被告所在而催討車租，益見被告並非取得車輛後，未付分文車
    租，即逃匿無蹤。本件純屬債務不履行之民事糾紛。此外，復查無其他積極證據
    足認被告有何自訴人指訴之侵占犯行，既不能證明被告犯罪，自應為其無罪之諭
    知。
據上論斷，應依刑事訴訟法第三百四十三條、第三百零一條第一項，判決如主文。
中    華    民    國      九十        年      十      月    十六      日
                                      臺灣板橋地方法院刑事第二庭
                                          法  官   高    玉    舜
右正本證明與原本無異。
如不服本判決，應於判決送達後十日內，向本院提出上訴狀。
                                          書記官   田    世    杰
中    華    民    國      九十        年      十      月    十七      日


司法院資訊處製作；財團法人民間司法改革基金會備份。
